最高法院刑事判決　　　　　　九十六年度台上字第一一００號
上　訴　人　甲○○
選任辯護人　湯應欽律師
上列上訴人因強盜案件，不服台灣高等法院中華民國九十五年十
一月二十九日第二審判決（九十五年度上訴字第四０三八號，起
訴案號：台灣板橋地方法院檢察署九十四年度偵字第二０八二四
號），提起上訴，本院判決如下：
    主  文
上訴駁回。
    理  由
按刑事訴訟法第三百七十七條規定，上訴於第三審法院，非以判
決違背法令為理由，不得為之。是提起第三審上訴，應以原判決
違背法令為理由，係屬法定要件。如果上訴理由書狀並未依據卷
內訴訟資料，具體指摘原判決不適用何種法則或如何適用不當，
或所指摘原判決違法情事，顯與法律規定得為第三審上訴理由之
違法情形，不相適合時，均應認其上訴為違背法律上之程式，予
以駁回。本件上訴人甲○○上訴意旨略稱：(一)、被害人管濰及證
人陳翰霆（下稱管濰等）於警詢時均指上訴人持螺絲起子（下稱
起子）對其等攻擊，致管濰之右手掌刮傷，管濰於偵查中則改稱
其右手掌之傷係與上訴人扭打時造成，嗣其於第一審又稱不知所
受之傷何來，另依陳翰霆於偵查及第一審之陳述，其並未目睹上
訴人持起子對管濰施暴，管濰等前後供述均不一致，足證上訴人
並無持起子對管濰施暴致手掌刮傷之行為。(二)、依管濰等之陳述
，管濰於案發後僅右手掌刮傷，陳翰霆則只在追捕上訴人時腳部
扭傷，而依卷附財團法人天主教耕莘醫院永和分院（下稱耕莘醫
院）函送之病歷資料所載，上訴人則受有頭部外傷合併腦震盪、
頭皮撕裂傷、胸部挫傷、疑似腹部鈍傷、左手背部撕裂傷等傷害
，若上訴人確有持起子對管濰等攻擊，或與管濰等發生扭打，何
以管濰僅受輕傷，陳翰霆則毫髮無傷，上訴人卻全身多處受傷，
足證上訴人所受之傷係遭管濰等毆打所致，而非如管濰等所陳係
上訴人不慎自行撞及牆壁造成，上訴人亦確未持起子對管濰等攻
擊，或與其等發生扭打。(三)、依卷存上訴人之警詢筆錄記載，扣
案之起子係警方由上訴人褲袋內取出，如上訴人有持該起子對管
濰等揮舞或施暴，理當全程持有以自保，豈會事後由警員自其褲
袋內取出；又依管濰等所述，其等於追捕上訴人時，僅分別距上
訴人一、二公尺或五、六公尺遠，上訴人豈有餘暇自地上撿拾掃
把向其等丟擲，足見管濰等指陳上訴人持起子向其等揮舞及撿拾
地上掃把向其等丟擲，均不實在，原判決竟仍採其等供述資為判
決之依據，自屬違法云云。
惟查：原判決綜合全案卷證資料，本於事實審法院推理之作用，
認定上訴人有其事實欄所載之犯行，因而維持第一審依牽連犯從
一重論處上訴人攜帶兇器竊盜，因脫免逮捕，而當場施以強暴（
累犯）罪刑之判決，駁回上訴人在第二審之上訴，已依卷證資料
敘明其所憑之證據及認定之理由。對依憑管濰、陳翰霆及警員萬
鎮儀之證述，如何已足認定上訴人確有於民國九十四年十一月三
十日十四時許在台北縣永和市○○路五號前，以所攜帶之起子撬
破管濰所使用自小客車之車窗玻璃，於竊取車上管濰所有之財物
後，適為管濰等當場發現，上訴人為脫免逮捕，持起子向管濰等
揮舞，旋於逃離途中復持撿自地上之掃把向管濰等丟擲，嗣經管
濰等追及，雙方乃發生扭打等情；因管濰前後供述不一，致未能
確定其右手掌究係如何受傷，本件如何乃不以其手傷及手傷照片
資為認定上訴人有為脫免逮捕而持起子刺傷管濰犯行之證據；依
卷附耕莘醫院函所載，上訴人於案發後雖受有頭部外傷合併腦震
盪、頭皮撕裂傷、胸部挫傷、疑似腹部鈍傷、左手背部撕裂傷等
傷害，但管濰等均證陳上訴人之前開傷害係因與其等扭打而勾到
旁邊機車並撞及牆壁所致，上訴人諉稱其傷勢係遭管濰等毆打云
云，如何經查與事實不符，不足採信，亦已詳加說明。上訴意旨
對原審之論斷，究有何違背經驗法則或論理法則之違法情形，並
未依據卷內資料為具體之指摘，上訴意旨(一)、(二)仍執陳詞，以管
濰對其右手掌之刮傷究係如何而來，前後供述不一，足證其並未
持起子刮傷管濰之右手掌；案發後管濰僅右手掌刮傷，陳翰霆則
毫髮無傷，其卻多處受傷，足證其未持起子對管濰等攻擊，亦未
與管濰等發生扭打，其反遭管濰等毆打，管濰等指其傷勢係自行
撞及牆壁所致，並非實在云云，據以指摘原判決違背法令，係以
自己之說詞，對原審採證認事之適法職權行使，並已於判決內說
明之事項，漫事指摘，復為單純之事實上爭辯，依首開說明，自
非適法之第三審上訴理由。且按：(一)、依上所述，原判決既未認
定上訴人有持起子刺傷管濰右手掌之犯行，則陳翰霆於警詢、偵
查及第一審中就上訴人究有無持起子對管濰攻擊導致管濰受傷乙
節，先後陳述雖不一致，原審對陳翰霆此項不一致之陳述，疏未
說明不予採信之理由，固稍有瑕疵，但顯然於判決結果無影響，
依刑事訴訟法第三百八十條規定，自不得據為上訴第三審之理由
。(二)、依卷附上訴人之警詢筆錄記載，扣案之起子雖係警方於案
發後自上訴人之褲袋內取出，另依卷內資料載示，管濰等雖亦陳
稱其等於追捕上訴人時，僅分別距上訴人一、二公尺或五、六公
尺遠，但管濰等既已明確證陳上訴人於遭其等發現竊取車內財物
後，即持起子對其等揮舞，嗣上訴人在其等追捕途中，又自地上
撿拾掃把向其等丟擲等情，而將手持之起子放置於褲袋內，或自
地上撿拾掃把丟擲，費時不多，據此，管濰等指述上訴人曾持起
子對其等揮舞，並撿拾地上掃把向其等丟擲乙節，於事理上即非
不可能。原審因採管濰等之前開證詞資為論罪依據，於經驗法則
及論理法則尚無違誤。原判決並無上訴意旨(三)所指之違法。綜上
所述，本件上訴意旨所指，與法律規定得為第三審上訴理由之違
法情形不相適合，其此部分之上訴違背法律上之程式，應予駁回
。原判決認其牽連犯毀損罪部分，核屬刑事訴訟法第三百七十六
條第一款所列不得上訴於第三審法院之罪名，牽連之攜帶兇器竊
盜，因脫免逮捕，而當場施以強暴重罪部分，上訴人之上訴既不
合法，無從為實體上審理，毀損輕罪部分，自亦無從適用審判不
可分原則，併同為實體上審判，亦應從程序上予以駁回。
據上論結，應依刑事訴訟法第三百九十五條前段，判決如主文。
中　　華　　民　　國　九十六　年　　三　　月　　八　　日
                      最高法院刑事第十庭
                          審判長法官  謝　俊　雄
                                法官  陳　世　雄
                                法官  魏　新　和
                                法官  吳　信　銘
                                法官  徐　文　亮
      本件正本證明與原本無異
                                      書  記  官
中　　華　　民　　國　九十六　年　　三　　月 　十四 　日
                                                      G
